【裁判字號】    97,易,1909
【裁判日期】    980430
【裁判案由】    詐欺
【裁判全文】
臺灣臺南地方法院刑事判決              97年度易字第1909號
公  訴  人  臺灣臺南地方法院檢察署檢察官
被      告  戊○○
上列被告因詐欺案件，經檢察官提起公訴（97年度偵字第13688
號）及移請併案審理（97年度偵字第14231號），本院判決如下
：
    主  文
戊○○幫助意圖為自己不法之所有，以詐術使人將本人之物交付
，處有期徒刑肆月，如易科罰金，以新臺幣壹仟元折算壹日。
    事  實
一、戊○○明知一般人收購他人金融帳戶之行徑，常係為遂行財
    產犯罪之需要，以便利贓款取得，及使相關犯行不易遭人追
    查，而可預見提供自己於金融機構帳戶之存摺、提款卡及提
    款密碼供他人使用，他人有將之用於財產犯罪之可能，竟仍
    基於幫助他人犯詐欺取財罪之不確定故意，於民國97年5月2
    0日上午10時許，在臺南市○○路85度C咖啡店，將其所有國
    泰世華商業銀行永康分行設帳號000000000000號帳戶（以下
    簡稱國泰銀行帳戶）及臺新商業銀行海佃分行000000000000
    00號帳戶（以下簡稱臺新銀行帳戶）之提款卡及密碼，交付
    姓名年籍不詳、自稱「方先生」之成年人，以此方法幫助他
    人從事犯罪。嗣「方先生」與所屬之詐騙集團成員取得上開
    帳戶資料後，即共同意圖為自己不法所有，而基於詐取他人
    財物之犯意聯絡，於97年5月21日，分別撥打電話予乙○○
    、甲○○，對乙○○、甲○○誆稱其等網路購物列為分期付
    款客戶有誤，需依指示至提款機操作更正為由，致乙○○、
    甲○○分別陷於錯誤，乃於同日依指示至提款機操作，乙○○匯款轉帳新臺幣（下同）22,988元至戊○○上開國泰銀行
    帳戶內，甲○○則分別匯款轉帳29,999元、10萬元至戊○○
    上揭國泰銀行、臺新銀行帳戶內，迨乙○○、甲○○發覺有
    異，均報警處理，始次第查悉上情。
二、案經乙○○、甲○○訴由臺南縣警察局永康分局報請臺灣臺
    南地方法院檢察署檢察官偵查起訴及移請併案審理。
    理  由
壹、程序部分－關於證據能力之說明：
    按被告以外之人於審判外之陳述，雖不符刑事訴訟法第159
    條之1至第159條之4之規定，而經當事人於審判程序同意作
    為證據，法院審酌該言詞陳述或書面陳述作成時之情況，認
    為適當者，亦得為證據，為刑事訴訟法第159條之5第1項所
    明文。本件卷附供述及非供述證據，被告於本案審判程序中
    ，表示同意作為證據（見本院卷第86頁），本院審酌各該證
    據作成之情況，認為適當，復經本院於審判期日就上開證據
    依法進行調查、辯論，依刑事訴訟法第159條之5規定，自有
    證據能力。
貳、實體部分－得心證之理由：
  一、訊據被告戊○○固供承開設上述國泰銀行及臺新銀行帳戶
      ，且於97年5月20日上午10時許，在臺南市○○路85度C咖
      啡店將該等帳戶之帳戶號碼、提款卡、密碼，交付予年籍
      姓名不詳自稱「方先生」之人等事實，且對於乙○○、甲○○於97年5月21日受詐欺集團詐騙，乙○○匯款22988元
      至上揭國泰銀行帳戶，甲○○分別匯款29999元、10萬元
      至前揭國泰銀行及臺新銀行帳戶等節，亦不爭執，惟矢口
      否認有何幫助詐欺犯行，辯稱：伊因急需10萬元，經朋友
      丁○○介紹，請方先生幫忙貸款，方先生叫伊辦理臺新銀
      行的現金卡，並說要幫伊在伊國泰銀行及臺新銀行兩個帳
      戶之間進行資金流通資料，這樣才能貸得較高金額，但是
      怕伊領錢所以要交付兩個帳戶的提款卡。伊才會交付國泰
      銀行、臺新銀行存摺封面影本與提款卡、密碼給方先生，
      伊是信任朋友丁○○才會交付，不知道會被詐欺集團使用
      。
  二、查，國泰銀行帳戶、臺新銀行帳戶是被告戊○○分別於94
      年3月16日、97年5月19日所申請開立，有臺新國際商業銀
      行97 年6月6日台新作文字第9708345號函及所附被告開戶
      資料（警Ｂ卷第22、23頁）、國泰世華商業銀行97年6月5
      日國世永康字第0970000076號函（警Ｂ卷第26至31頁）在
      卷可稽，又被告戊○○所有國泰銀行帳戶、臺新銀行帳戶
      經詐欺集團利用以供如告訴人乙○○、甲○○匯入受詐款
      項之事實，亦經其等於警詢中指訴歷歷（警Ａ卷第13頁至
      第14頁；警Ｂ卷第8頁），並有上開函文所附交易明細（
      警Ｂ卷第23至25頁；第27至33頁）、永豐銀行自動櫃員機
      交易明細表1紙（警Ａ卷第19頁）、匯款交易明細單2份（
      警Ｂ卷第22頁）存卷可考，是本案國泰銀行帳戶、臺新銀
      行帳戶係被告於97年5月20日交付予真實姓名不詳之方先
      生，供該男子或其所屬詐欺集團持以遂行詐欺取財犯行之
      工具，已甚明確。
  三、被告戊○○雖以前詞置辯，然查：
    （一）被告戊○○於97年1月間即曾向萬泰商業銀行（以下
          簡稱萬泰銀行）申辦現金卡，有萬泰商業銀行台南消
          金中心97年11月11日第00000000004號函暨所附借貸
          、還款紀錄在卷可考（偵查卷第23、24頁），且被告
          並自承其向萬泰銀行申辦現金卡時，銀行並未要求其
          交付帳戶（本院卷第100頁），故依被告之社會生活
          經驗，其應知悉向銀行申辦現金卡，並無需交付帳戶
          號碼或提款卡及提款卡密碼之必要，其辯稱係因要方
          先生代辦現金卡而交付國泰銀行帳戶、臺新銀行帳戶
          資料云云，即難採遽信。
    （二）又被告戊○○另辯稱：方先生偽稱因恐伊持提款卡將
          其替被告存入國泰銀行及臺新銀行帳戶間作資金流通
          紀錄之現金遭伊提領，故要求伊交付國泰銀行及臺新
          銀行帳戶之提款卡及密碼云云，然被告復於本院審理
          時自承其未將國泰銀行及臺新銀行帳戶之印章及存摺
          交付方先生（本院卷第100頁），則被告無需提款卡
          即可持印章及存摺前往銀行自行提領帳戶內之現金，
          則其豈有交付提款卡及密碼予方先生之必要，故被告
          此部分所辯，亦不合理。
    （三）綜上，被告戊○○所辯交付帳戶之原因，顯與常情不
          符，難以採信。
  四、按金融機構開設存款帳戶，原係針對個人社會信用而予以
      資金流通，具有強烈之屬人性，而金融帳戶為個人理財之
      工具，於金融機構申請開設存款帳戶並無任何特殊之資格
      限制，一般民眾皆可利用存入最低開戶金額之方式，任意
      在金融機構申請開設存款帳戶，且一人並可於不同之金融
      機構申請多數之存款帳戶使用，尚無任何困難；倘無正當
      理由使用他人提供之帳戶，客觀上自可預見其目的係供為
      某筆資金之存入，後再行領出之用，且該筆資金之存入及
      提領過程係有意隱瞞其流程及行為人身分曝光之用意，一
      般人本於一般認知能力應均易於瞭解。是依一般人之社會
      生活經驗，若見他人不以自己名義申請帳戶，反而向人收
      集存款帳戶為不明用途使用或流通，衡情對於該等帳戶可
      能供詐欺之不法目的使用，當有合理之預期，況且利用不
      相識之人之帳戶從事詐欺之用，早為傳播媒體廣為報導，
      此乃眾所周知之事實，被告自承其為高中肄業，從事汽機
      車燈包裝作業員工作已有3年（見偵查卷第10頁），且被
      告復有向銀行申辦現金卡之經驗已如前述，是被告為有社
      會工作經驗，且為有與銀行交易往來經驗之人，應可預見
      交付自己帳戶之金融卡（含密碼）等帳戶資料予他人流通
      ，誠有幫助從事詐欺取財犯行之人利用，該帳戶作為實施
      犯罪之可能，但其仍將其帳戶資料交付予真實年籍姓名均
      不詳之方先生，以致自己完全無法了解、控制其帳戶資料
      之使用方法及流向，故被告應具有縱他人利用該帳戶供實
      施詐欺取財犯罪之用，亦不違背其本意之幫助犯意甚明。
      從而，被告交付國泰銀行、臺新銀行帳戶之提款卡及密碼
      等物予他人，使該他人得以詐騙告訴人乙○○、甲○○
      其幫助詐欺取財及恐嚇犯行明確，堪以認定，應依法論科
      。
  五、被告戊○○基於幫助他人犯罪之意思，將其所有之銀行帳
      戶金融卡（含密碼）交付予真實姓名年籍不詳之方先生，
      方先生所屬詐騙集團成員利用被告之幫助，使乙○○、甲○○在遭該詐騙集團成員施用詐術後而陷於錯誤，因而轉
      帳至被告所提供之前揭國泰銀行、臺新銀行帳戶，是被告
      係參與詐欺罪構成要件以外之行為，應認其所為係幫助犯
      而非正犯行為，故核被告所為，係犯刑法第30條第1項、
      第339條第1項幫助詐欺取財罪。被告本於一幫助詐欺取財
      之不確定故意，同時將其2個銀行帳戶交予他人，作為他
      人詐欺取財用之匯款帳戶，幫助不明歹徒取得詐欺款項，
      為想像競合犯，僅論以一幫助詐欺取財罪。又被告幫助他
      人犯罪，為從犯，應依刑法第30第2項規定，減輕其刑。
      又被告提供帳戶使犯罪集團得以詐騙甲○○部分，雖未據
      起訴意旨論及，惟此部分犯罪事實與起訴意旨所載犯罪事
      實，具有裁判上一罪關係，應為起訴效力所及，本院得併
      予審酌，附此敘明。
  六、爰審酌被告戊○○犯罪之動機、目的、造成告訴人乙○○
      、甲○○所受損害、其交付帳戶供為犯罪取得財物之工具
      ，造成犯罪偵查困難，幕後犯罪人得以逍遙法外，致使此
      類犯罪手法層出不窮，嚴重危害交易秩序與社會治安，否
      認犯行之態度等一切情狀，量處如主文所示之刑，並諭知
      以易科罰金之折算標準。
據上論斷，依刑事訴訟法第299條第1項前段，刑法第339條第1項
、第30第1項前段、第2項、第41條第1項前段，刑法施行法第1條
之1，判決處刑如主文。
本案經檢察官丙○○到庭執行職務。
中    華    民    國    98    年    4     月    30    日
                  刑事第十二庭  審判長法  官  卓穎毓
                                      法  官  魏玉英
                                      法  官  莊玉熙
以上正本證明與原本無異。
如不服本判決應於收受本判決後10日內向本院提出上訴書狀，並
應敘述具體理由。其未敘述上訴理由者，應於上訴期間屆滿後20
日內向本院補提理由書狀（均須按他造當事人之人數附繕本）「
切勿逕送上級法院」。
                                      書記官  余富誠
中    華    民    國    98    年    4     月    30    日
附錄論罪科刑法條：
中華民國刑法第339條第1項
意圖為自己或第三人不法之所有，以詐術使人將本人或第三人之
物交付者，處5年以下有期徒刑、拘役或科或併科1千元以下罰金
。


司法院資訊處製作；財團法人民間司法改革基金會備份。
